【裁判字號】    97,訴,1314
【裁判日期】    971209
【裁判案由】    違反森林法
【裁判全文】
臺灣屏東地方法院刑事判決              97年度訴字第1314號
公  訴  人  臺灣屏東地方法院檢察署檢察官
被      告  甲○○
                    現在臺灣屏東監獄執行中
上列被告因違反森林法案件，經檢察官提起公訴（97年度偵字第
1162號），被告就被訴事實為有罪之陳述，本院裁定行簡式審判
程序，本院判決如下：
    主  文
甲○○竊取森林主產物，為搬運贓物，使用車輛，累犯，處有期
徒刑壹年陸月，併科罰金新臺幣佰玖拾萬元，罰金如易服勞役
，以罰金總額與壹年之日數比例折算。
    事  實
一、甲○○前曾於民國94年間因竊盜案件，經本院以94年度易字
    第385 號判決判處有期徒刑8 月，並經臺灣高等法院高雄分
    院以94年度上易字第853 號判決駁回上訴而確定，甫於96年
    2 月14日因縮刑期滿執行完畢；復於96年間因違反森林法案
    件，經本院以96年度訴字第314 號判決判處有期徒刑1 年8
    月，並經臺灣高等法院高雄分院以96年度上訴字第2010號判
    決駁回上訴而確定（現執行中）。詎甲○○猶不知悛悔，竟
    基於意圖為自己不法所有之犯意，於96年12月30日上午某時
    ，駕駛向不知情之趙清寶所借用之車牌號碼VO-6831 號自小
    貨車，並攜帶其所有客觀上具有危險性、對人之生命、身體
    構成威脅而足供兇器使用之十字鎬1 把，至坐落在屏東縣恆
    春鎮○○○段35地號之私有土地（起訴書誤載為屏東縣恆春
    鎮墾丁里潭仔灣附近），以持十字鎬挖土及樹根之方式，接
    續竊取森林主產物七里香7 株（山價分別為新臺幣《下同》
    25萬元、15萬元、10萬元、35萬元、25萬元、10萬元、10萬
    元，由墾丁國家公園管理處保管中），得手後，即將所竊得
    之七里香以上開自小貨車搬運離去，嗣因其腳受傷而要求不
    知情之陳榮寬（業經檢察官為不起訴處分）於翌日即96年12
    月31日凌晨2 時許，至屏東縣恆春鎮墾丁里潭仔灣，為其駕
    駛上開載有竊得之七里香7 株之自小貨車返回其住處，嗣於
    同日凌晨3 時許，陳榮寬因所駕之上開自小貨車故障而將之
    停在屏東縣恆春鎮○○里○○路段後即行下車，經巡邏員警
    認可疑而上前盤查，發現該車上置有七里香7 株，後經警依
    上開自小貨車車籍通知趙清寶到案說明，始循線查知上情。
二、案經屏東縣政府警察局恆春分局報請臺灣屏東地方法院檢察
    署檢察官偵查起訴。
    理  由
一、本件被告甲○○所犯係死刑、無期徒刑、最輕本刑為3 年以
    上有期徒刑以外之罪，渠等於準備程序中就被訴事實為有罪
    之陳述，經法官告知簡式審判程序之旨，並聽取當事人之意
    見後，本院認為適宜進行簡式審判程序審理，合先敘明。
二、上揭事實，業據被告甲○○於偵查中及本院審理時坦承不諱
    ，核與證人趙清寶於警詢時、證人陳榮寬於警詢時及偵查中
    證述之情相符，並有會勘紀錄、屏東縣政府警察局恆春分局
    責付代保管單、刑案現場圖、車籍查詢- 基本資料詳細畫面
    表、地籍圖謄本、土地登記謄本、行政院農業委員會林務局
    屏東林區管理處97年11月10日屏治字第0976220962號函（本
    案現場非屬保安林）及照片數幀在卷足憑，堪認被告之自白
    與事實相符。再被告所竊取之七里香7 株之山價分別為25萬
    元、15萬元、10萬元、35萬元、25萬元、10萬元、10萬元等
    情，有行政院農業委員會林務局屏東林區管理處97年10月9
    日屏作字第0976231174號函附卷可稽（見本院卷第25頁），
    本案事證已臻明確，被告犯行洵堪認定。至公訴意旨雖認被
    告係在屏東縣恆春鎮墾丁里潭仔灣附近為本件犯行云云，惟
    被告於本院審理時供稱其係在坐落在屏東縣恆春鎮○○○段
    35地號之私有土地竊取七里香等語，且被告已帶同承辦員警
    指明盜挖七里香之現場，有屏東縣政府警察局恆春分局97年
    10月17日恆警刑儒字第0970014856號函在卷足憑，則公訴意
    旨認被告係在屏東縣恆春鎮墾丁里潭仔灣附近為本件犯行云
    云，即無所據，併此敘明。
三、按森林係指林地及其群生竹、木之總稱，森林法第3 條第1
    項前段定有明文；又所謂森林「主產物」，係指生立、枯損
    、倒伏之竹木及餘留之根株、殘材，國有林林產物處分規則
    第3 條第1 款定有明文，查本件被告甲○○盜挖七里香之現
    場有林地及其群生竹、木等情，有現場照片可稽，故其竊取
    之七里香7 株自屬森林之主產物，是核被告所為，係犯森林
    法第52條第1 項第6 款之竊取森林主產物，為搬運贓物使用
    車輛罪。被告竊取森林主產物所用之十字鎬，堅實而銳利，
    客觀上足對人之生命、身體、安全構成威脅，為具有危險性
    之兇器，其所為雖亦該當刑法第321 條第1 項第3 款之攜帶
    兇器竊盜罪，惟按森林法上開規定係刑法第321 條第1 項第
    3 款之特別規定，依特別法優於普通法之法律競合關係，僅
    依森林法上開規定論處。被告前於94年間因竊盜案件，經本
    院以94年度易字第385 號判決判處有期徒刑8 月，並經臺灣
    高等法院高雄分院以94年度上易字第853 號判決駁回上訴而
    確定，甫於96年2 月14日因縮刑期滿執行完畢等情，有臺灣
    高等法院被告前案紀錄表1 份在卷可稽，其於受徒刑之執行
    完畢，5 年以內故意再犯本件有期徒刑以上之罪，為累犯，
    應依刑法第47條第1 項之規定加重其刑。爰審酌七里香樹木
    係珍貴之國寶級森林主產物，被告竟予以竊取，危害自然生
    態及森林資源，減損森林涵養水源、孕育萬物功能，所生危
    害非輕，惟犯後坦承犯行態度良好，及其犯罪之動機、目的
    、手段等一切情狀，量處如主文所示之刑，復依法併科贓額
    3 倍之罰金390 萬元，罰金部分並諭知易服勞役之折算標準
    ，以資懲儆。至被告為本件犯行所用之十字鎬1 把，非屬違
    禁物亦未扣案，且經警至被告所述之置放該十字鎬處搜尋無
    著，堪認已滅失，為免將來執行之困難，爰不予宣告沒收，
    併此敘明。
據上論斷，應依刑事訴訟法第299 條第1 項前段、第273 條之1
第1 項，森林法第52條第1 項第6 款，刑法第11條前段、第47條
第1 項、第42條第5 項，判決如主文。
本案經檢察官李侑姿到庭執行職務。
中    華    民    國    97    年    12    月    9     日
                  刑事第五庭    法  官  林家聖
以上正本證明與原本無異。
如不服本判決應於收受本判決送達後10日內向本院提出上訴書狀
，其未敘述上訴理由者，並得於提起上訴後10日內向本院補提理
由書狀（均須按他造當事人之人數附繕本）「切勿逕送上級法院
」
中    華    民    國    97    年    12    月    9     日
                                書記官  陳蓉柔
附錄本案論罪科刑法條全文
森林法第52條第1 項第第6款
竊取森林主、副產物而有下列情形之一者，處6 月以上5 年以下
有期徒刑，併科贓額2 倍以上5 倍以下罰金：
六  為搬運贓物，使用牲口、船舶、車輛，或有搬運造材之設備
    者。


司法院資訊處製作；財團法人民間司法改革基金會備份。
